臺灣臺南地方法院刑事判決
111年度訴字第586號
公  訴  人  臺灣臺南地方檢察署檢察官
被      告  呂永華




上列被告因傷害案件，經檢察官提起公訴（110年度偵字第14713
號），本院以簡式審判程序判決如下：
    主  文
呂永華共同犯傷害罪，處有期徒刑參月，如易科罰金，以新臺幣
壹仟元折算壹日。
扣案木製球棒壹支，沒收。
    事實及理由
一、被告呂永華所犯，係死刑、無期徒刑、最輕本刑為3年以上
    有期徒刑以外之罪，其於準備程序就被訴事實為有罪之陳述
    ，經受命法官告知簡式審判程序之旨，並聽取其與公訴人之
    意見後，本院合議庭裁定由受命法官獨任進行審判程序。
二、本件犯罪事實及證據，均引用檢察官起訴書之記載（如附件
    ，同案被告何仲堯、呂威德部分，由本院另行審結），並就
    證據部分增列：被告呂永華於本院之自白。
三、核被告呂永華所為，係犯刑法第277條第1項之傷害罪。其與
    同案被告何仲堯、呂威德及甲男、乙男，就本件犯行，有犯
    意聯絡及行為分擔，為共同正犯。爰審酌被告呂永華前有傷
    害犯罪之素行，有其前案紀錄表可稽，未能因此自省，因協
    助友人楊育昇處理債務糾紛，一時不滿，率而持球棒動手毆
    打告訴人陳保成，行事衝動，欠缺理性，所為至屬不當，惟
    念其犯後坦承犯行，態度尚佳，於本院表示有調解意願，然
    告訴人經通知未到場，兼衡告訴人所受傷勢等一切情狀，量
    處如主文所示之刑，並諭知易科罰金之折算標準。
四、扣案木製球棒1支，為被告呂永華所有，供本件犯罪之用，
    業據被告呂永華於警詢供述無誤，爰依刑法第38條第2項規
    定，宣告沒收之。
據上論斷，應依刑事訴訟法第299條第1項前段、第273條之1第1
項、第310條之2、第454條第2項，判決如主文。
本案經檢察官胡晟榮提起公訴，檢察官紀芊宇到庭執行職務。
中　　華　　民　　國　　111 　年　　7 　　月　　18　　日
　　　　　　　　　刑事第十一庭  法　官　周宛瑩
以上正本證明與原本無異。
如不服本判決應於收受本判後20日內向本院提出上訴書狀，並應
敘述具體理由。其未敘述上訴理由者，應於上訴期間屆滿後20日
內向本院補提理由書狀（均須按他造當事人之人數附繕本）「切
勿逕送上級法院」。
  　　　　　　　　　　　　　　　書記官　李諾櫻
中　　華　　民　　國　　111 　年　　7 　　月　　18　　日
附錄論罪法條：
中華民國刑法第277條
傷害人之身體或健康者，處5年以下有期徒刑、拘役或50萬元以
下罰金。
犯前項之罪，因而致人於死者，處無期徒刑或7年以上有期徒刑
；致重傷者，處3年以上10年以下有期徒刑。
附件：
臺灣臺南地方檢察署檢察官起訴書
                                    110年度偵字第14713號
　　被      告  呂永華　男　OO歲（民國00年0月00日生）
　　　　　　　　　　　　住○○縣○○市○○O之OOO號
　　　　　　　　　　　　居○○市○區○○路000號OO樓之O
                        （現另案於法務部矯正署嘉義監獄
                          執行中）
　　　　　　　　　　　　國民身分證統一編號：Z000000000號
　　　　　　　　何仲堯　男　OO歲（民國00年0月00日生）
　　　　　　　　　　　　住○○市○區○○路000號0樓0
　　　　　　　　　　　　居○○縣○○鄉○○村00號之0
　　　　　　　　　　　　國民身分證統一編號：Z000000000號
　　　　　　　　呂威德　男　00歲（民國00年00月00日生）
　　　　　　　　　　　　住○○縣○○鄉○○○00號之0
　　　　　　　　　　　　居○○市○區○○路000號0樓之0
　　　　　　　　　　　　國民身分證統一編號：Z000000000號
上列被告等因傷害等案件，已經偵查終結，認應提起公訴，茲將
犯罪事實及證據並所犯法條分敘如下：
　　　　犯罪事實
一、緣楊育昇（所涉傷害等罪嫌另為不起訴處分）因與陳保成（
    所涉重利罪嫌另為不起訴處分）有債務糾紛，遂於民國110
    年6月17日晚間9時許，以電話邀約陳保成至臺南市○○區○○里
    ○○○000號之00前防汛道路上見面進行協商，楊育昇並商請呂
    永華陪同前往，呂永華乃帶同何仲堯、呂威德及其他真實身
    分不詳之成年男子2人（下稱甲男及乙男）到場。迨於同日
    晚間10時41分許，陳保成依約至上開地點後，呂永華因不滿
    陳保成向楊育昇索要還款金額過高，竟基於傷害他人身體之
    犯意，以徒手及持以置放在身旁之木棍朝陳保成毆打攻擊，
    而在附近不遠處等待之何仲堯、呂威德及甲男、乙男4人聽
    聞聲響，見呂永華與陳保成發生肢體衝突，乃即陸續跑步上
    前加入呂永華，與呂永華共同基於傷害他人身體之犯意聯絡
    ，以徒手或持棍棒方式輪番毆打陳保成，致陳保成因此受有
    頭部外傷、左側額頭撕裂傷、右前胸壁及背部多處挫傷及瘀
    傷、左上臂擦傷之傷害。
二、案經陳保成訴請臺南市政府警察局新化分局報告偵辦。
　　　　證據並所犯法條
一、證據清單及待證事實：
編號 證  據  名  稱 待  證  事  實 1 被告呂永華於警詢及偵訊時之供述 證明被告呂永華有以木棍毆打攻擊告訴人陳保成之行為 2 被告何仲堯、呂威德於警詢及偵訊時之供述    證明被告何仲堯、呂威德有與被告呂永華一同至上開防汛道路，並於被告呂永華出手毆打告訴人時，自案發地點附近出現之事實，然均矢口否認有何傷害之犯行，均辯稱：我沒有出手毆打告訴人等語。 3 告訴人陳保成於警詢及偵訊時之指訴 佐證全部犯罪事實。 4 高雄榮民總醫院臺南分院診斷證明書、國立成功大學醫學院附設醫院診斷證明書、外星人外科診所診斷證明書及檢驗報告（告訴人受傷照片） 證明告訴人陳保成遭受被告3人及甲男、乙男輪番圍毆後，因而受有上開傷勢之事實。 5 臺南市政府警察局新化分局扣押筆錄、扣押物品目錄表、查獲照片、勘驗筆錄 證明犯罪事實全部。 
二、核被告3人所為，均係犯刑法第277條第1項之普通傷害罪嫌
    。又被告3人與甲男、乙男間，就上開傷害犯行，有犯意聯
    絡及行為分擔，請均論以共同正犯。
三、至移送意旨認被告3人上開所為另涉犯刑法第150條第2項第1
    款之加重妨害秩序罪嫌云云。惟查：
  ㈠按109年1月15日修正公布之刑法第150條第1項規定：「在公
    共場所或公眾得出入之場所聚集3人以上，施強暴脅迫者，
    在場助勢之人，處1年以下有期徒刑、拘役或新臺幣10萬元
    以下罰金；首謀及下手實施者，處6月以上5年以下有期徒刑
    。」，參以同日修正公布之刑法第149條亦使用相同之「在
    公共場所或公眾得出入之場所聚集三人以上」用語，其修正
    理由稱：「本條前段修正為『在公共場所或公眾得出入之場
    所』有『聚集』之行為為構成要件」，可知刑法第150條第1項
    所稱之「聚集」並非單純描述3人以上共同在場之「狀態」
    ，而係指3人以上前往同一地點，或邀集他人在自己所在地
    點聚合之「行為」。又刑法第150條之修正理由略以：「本
    罪重在安寧秩序之維持，若其聚眾施強暴脅迫之目的在犯他
    罪，固得依他罪處罰，若行為人就本罪之構成要件行為有所
    認識而仍為本罪構成要件之行為，自仍應構成本罪，予以處
    罰。」可知本罪之成立以在為構成要件行為之時，具有對於
    構成要件之認識為要。則除行為人需有在公共場所或公眾得
    出入之場所聚集3人以上施強暴脅迫之行為外，於聚集時即
    需對將實施強暴脅迫有所認識，方足構成本罪。
  ㈡被告呂永華3人均堅詞否認有何加重妨害秩序之犯行，被告呂
    永華辯稱：當時是楊育昇找我去現場與陳保成談事情，當時
    帶球棒是要防身，因為在此之前，陳保成曾對楊育昇說要帶
    人去他家，何仲堯、呂威德是在我們打架時才過來的，楊育
    昇事前不知道我要打陳保成，我當時因情緒不穩，所以才拿
    出來打陳保成，何仲堯等人在附近聊天，並沒有事先講好要
    打他等語；被告何仲堯辯稱：當時呂永華約我來臺南玩，沒
    有說要來臺南幹嘛，到現場時，呂永華說是去找朋友等語；
    被告呂威德則辯稱：呂永華只說要到現場，呂永華與陳保成
    談事情時，我在有一段距離的車子旁邊等，可以聽到他們對
    話的聲音，是呂永華約我過去，我才一起過去，並不是要打
    陳保成才過去現場等語。
  ㈢自告訴人所提供之行車紀錄器攝錄內容以觀，告訴人騎乘機
    車抵達案發處時，現場僅被告呂永華與同案被告楊育昇2人
    在場等待，告訴人上前與被告呂永華與同案被告楊育昇對話
    後，被告呂永華方持以木棍獨自攻擊告訴人，隨後被告何仲
    堯、呂威德與甲男、乙男乃陸續自後方跑出，以徒手或持棍
    棒一同加入毆打告訴人等情，有該攝錄內容之勘驗筆錄在卷
    可憑。是以，被告何仲堯、呂威德與甲男、乙男4人係在被
    告呂永華出手攻擊告訴人後，方行自案發地點附近不遠處跑
    出，並加入被告呂永華攻擊告訴人之行列，則被告何仲堯、
    呂威德與甲男、乙男4人係因察覺被告呂永華與告訴人發生
    肢體衝突後，方起念與被告呂永華一同攻擊告訴人，尚非全
    無可能。準此，實無從單以被告何仲堯、呂威德及甲男、乙
    男事後參與被告呂永華毆打告訴人一事，即率爾推論、擬制
    被告呂永華等人確係自始出於對告訴人實施強暴行為之目的
    而聚集於上開防汛道路，要難遽以該罪相繩，然此部分若成
    立犯罪，因與前揭起訴之傷害行為屬想像競合之法律上一罪
    關係，爰不另為不起訴之處分。
四、依刑事訴訟法第251條第1項提起公訴。
　　此　致
臺灣臺南地方法院
中　　華　　民　　國　 111　　年　　5 　　月　　13　　日
                              檢  察  官  胡晟榮
本件證明與原本無異
中　　華　　民　　國　 111　　年　　5 　　月　　17　　日
                              書  記  官  許靜萍 
附錄所犯法條　　
中華民國刑法第277條
傷害人之身體或健康者，處 5 年以下有期徒刑、拘役或 50 萬
元以下罰金。
犯前項之罪，因而致人於死者，處無期徒刑或 7 年以上有期徒
刑；致重傷者，處 3 年以上 10 年以下有期徒刑。